【裁判字號】    97,上訴,1017
【裁判日期】    970812
【裁判案由】    偽證
【裁判全文】
臺灣高等法院高雄分院刑事判決        97年度上訴字第1017號
上  訴  人
即  被  告  甲○○
上列上訴人因偽證案件，不服臺灣高雄地方法院96年度訴字第48
56號中華民國97年4 月30日第一審判決（起訴案號：臺灣高雄地
方法院檢察署96年度偵字第24020 號），提起上訴，本院判決如
下：
     主  文
上訴駁回。
     事  實
一、甲○○前因藏匿人犯及湮滅證據案件，經臺灣高雄地方法院
    判處有期徒刑3 月及本院判決駁回其上訴而確定，於民國96
    年2 月26日易科罰金執行完畢。詎猶不知悔改，明知其確實
    曾於95年6 月17日凌晨0 時至3 時許，以所持用之00000000
    00號行動電話與張簡賜美所持用之0000000000號行動電話聯
    絡交易第二級毒品甲基安非他命事宜，最後以新台幣6 萬元
    之價格向張簡賜美購買甲基安非他命半臺兩並完成交付。竟
    於臺灣高雄地方法院95年度訴字第3604號張簡賜美違反毒品
    危害防制條例案件，於96年4 月3 日下午2 時30分許，在臺
    灣高雄地方法院開庭審理時，經審判長明確告知證人權利義
    務、拒絕證言權、偽證罪刑責後，同意作證並朗讀結文及簽
    名具結，卻基於偽證之犯意，就其有無向張簡賜美購買上開
    甲基安非他命等與案情有重要關係之事項，虛偽證稱：「我
    們沒有說要買，是要一起出錢一起買，內容（0000000000號
    行動電話監聽譯文）也是說錢的問題，說我這裡有多少錢，
    你那裡有多少錢。」等語，因而妨害國家司法權之行使。
二、案經臺灣高雄地方法院檢察署檢察官自動檢舉偵查後起訴。
     理  由
一、證據能力：後述原審95年度訴字第3604號張簡賜美違反毒品
    危害防制條例案件之偵、審卷內之書面傳聞證據，檢察官、
    被告甲○○於原審調查上開證據時，就此證據能力均表示無
    意見，且本院認為以之作為本件論証之證據，均與待證事實
    具有關聯性，作為本案之證據亦屬適當，依刑事訴訟法第15
    9 條之5 第1 項規定，自得為證據。
二、上開事實，業據被告甲○○於原審坦承不諱（見原審卷第34
    、56、66頁），並有被告於原審95年度訴字第3604號案件96
    年4 月3 日具結之證人結文（附於臺灣高雄地方法院檢察署
    96年度偵字第24020 號卷第7 頁）及該日之審判筆錄（附於
    臺灣高雄地方法院檢察署95年度蒞字第20560 號公訴蒞庭卷
    第71頁）在卷可稽，另被告確有於95年6 月17日凌晨0 時至
    3 時許，以所持用之0000000000號行動電話與張簡賜美所持
    用之0000000000號行動電話聯絡交易第二級毒品甲基安非他
    命事宜，最後以新台幣6 萬元之價格向張簡賜美購買甲基安
    非他命半臺兩並完成交付等事實，亦有原審95年度訴字第36
    04號張簡賜美違反毒品危害防制條例案件之偵、審卷證足佐
    ，復有張簡賜美案件之一、二審刑事判決認定可參（見臺灣
    高雄地方法院檢察署95年度蒞字第20560 號公訴蒞庭卷第86
    -99 頁，本院卷第40-65 頁），足徵被告於原審法院另案審
    理張簡賜美違反毒品危害防制條例案件時具結作證所陳上情
    ，確屬偽證無訛。本案事證明確，被告上開偽證犯行，堪以
    認定。
三、核被告甲○○所為，係犯刑法第168 條證人於執行審判職務
    之公署審判時，於案情有重要關係之事項，供前具結而為虛
    偽陳述之偽證罪。又被告前因藏匿人犯及湮滅證據案件，經
    原審法院判處有期徒刑3 月及本院判決駁回其上訴而確定，
    於96年2 月26日易科罰金執行完畢之事實，有臺灣高等法院
    被告前案紀錄表在卷可查（見本院卷第8 頁反面），其於96
    年4 月3 日再犯本件偽證罪，係於5 年以內故意再犯有期徒
    刑以上之罪，依法應論以累犯而依刑法第47條第1 項之規定
    加重其刑。另被告於原審業已自白其偽證犯行（如前所述）
    ，及張簡賜美所涉前開違反毒品危害防制條例案件，迄原審
    97年4 月30日判決被告偽證罪時仍未確定，張簡賜美該案件
    係於97年5 月9 日經最高法院97年度台上字第1951號判決確
    定等事實，亦有張簡賜美之臺灣高等法院被告前案紀錄表在
    卷可參（見本院卷第34-35 頁），則被告所犯偽證罪係於張
    簡賜美該案件裁判確定前自白，爰依刑法第172 條規定，減
    輕其刑。而被告有上開加重、減輕等事由，依法先加後減。
四、原審認被告甲○○罪證明確，因而適用刑法第168 條、第47
    條第1 項、第172 條，中華民國九十六年罪犯減刑條例第2
    條第1 項第3 款、第7 條等規定，並審酌被告於法院審理上
    開案件時竟藐視證人到庭作證應據實陳述之義務，任意虛捏
    情詞而為虛偽證述，致生無謂之司法調查程序，影響司法威
    信，其於原審能自白犯行之犯後態度尚非不佳，及其之前曾
    有頂替犯行之前案妨害司法之行為（如前所述）等一切情狀
    ，量處有期徒刑4 月。並敘明被告犯偽證罪時間係在96年4
    月24日之前，所犯非中華民國九十六年罪犯減刑條例第3 條
    所列之罪，符合減刑條件，故應依減刑條例第2 條第1 項第
    3 款減其宣告刑二分之一，為有期徒刑2 月。其認事用法，
    核無不合，量刑亦屬允當。被告上訴指摘原判決量刑過重，
    並無理由，應予駁回。
五、被告甲○○經合法傳喚，無正當理由，不到庭（見本院卷第
    71、74頁之送達證書、刑事報到單），依據刑事訴訟法第37
    1 條規定，不待其陳述，逕行判決。
據上論斷，應依刑事訴訟法第368 條、第371 條，判決如主文。
本案經檢察官方娜蓉到庭執行職務。
中    華    民    國     97    年    8    月    12    日
               刑事第一庭   審判長法  官  郭雅美
                                  法  官  徐美麗
                                  法  官  張意聰
以上正本證明與原本無異。
如不服本判決應於收受本判決後10日內向本院提出上訴書狀，其
未敘述上訴理由者，並得於提起上訴後10日內向本院補提理由書
狀（均須按他造當事人之人數附繕本）「切勿逕送上級法院」。
中    華    民    國     97    年    8    月    12    日
                                  書記官  陳金
附錄本判決論罪科刑法條：
中華民國刑法第168條
於執行審判職務之公署審判時或於檢察官偵查時，證人、鑑定人
、通譯於案情有重要關係之事項，供前或供後具結，而為虛偽陳
述者，處7 年以下有期徒刑。


司法院資訊處製作；財團法人民間司法改革基金會備份。
